臺灣花蓮地方法院民事裁定
110年度監宣字第123號
聲  請  人  甲○○  

代  理  人  張秉正律師
複 代理 人  劉彥廷律師
相  對  人  乙○○  

利害關係人  丙○○  

上列聲請人聲請監護宣告事件，本院裁定如下：
    主    文
宣告乙○○（女、民國00年0月00日生、身分證統一編號：Z000000
000號）為受監護宣告之人。
選定甲○○（男、民國00年0月0日生、身分證統一編號：Z0000000
00號）為受監護宣告之人陳玉珍之監護人。
指定丙○○（女、民國00年0月00日生、身分證統一編號：Z000000
000號）為會同開具財產清冊之人。
程序費用由受監護宣告之人陳玉珍負擔。
    理    由
一、聲請意旨略以：聲請人甲○○為相對人乙○○之配偶，相對人因
    罹患失智症等疾病，精神狀況已達不能為意思表示或受意思
    表示，或不能辨識其意思表示之效果，爰依法聲請宣告相對
    人為受監護宣告之人，併選定聲請人為其監護人、關係人即
    聲請人之長女丙○○為會同開具財產清冊之人等語，並提出戶
    籍謄本、親屬系統表、中華民國身心障礙證明、診斷證明書
    等件為證。
二、按對於因精神障礙或其他心智缺陷，致不能為意思表示或受
    意思表示，或不能辨識其意思表示之效果者，法院得因本人
    、配偶、四親等內之親屬、最近一年有同居事實之其他親屬
    、檢察官、主管機關、社會福利機構、輔助人、意定監護受
    任人或其他利害關係人之聲請，為監護之宣告，民法第14條
    第1項定有明文。經查，聲請人係相對人之配偶，有戶籍謄
    本為證（見本院卷第27頁），本件聲請與法相符，先予敘明
    。
三、監護宣告部分：
    本院在佛教慈濟醫療財團法人花蓮慈濟醫院何明儒醫師前訊
　　問相對人，審驗相對人之心神狀況，相對人對本院之點呼及
    訊問僅能簡單回應遇需思考之問題則微笑不語，有本院訊問
    筆錄在卷可稽(見本院卷第64-65頁)。復依該院函覆之精神
    鑑定報告書略以：相對人過往有高血壓、心血管等疾病，10
    5年間因行走不穩跌倒而於檢查後發現腦部右側動脈瘤，術
    後，有出現左側肢體無力現象，也有記憶力衰退、疑心、易
    怒、失眠、妄想、幻覺、持刀攻擊等情，並於106年於身心
    科就診住院，並診斷為血管性失智症，近年雖精神行為症狀
    有減少，但功能仍持續退化，生活無法自理需24小時他人照
    顧；在溝通上僅能了解簡單話語、表達單詞、配合動作，並
    會有認錯家人、空間之情形；在經濟生活上也無法自己出門
    購物，亦無法簽名，其目前狀況無工作、社交、行動能力皆
    須家人協助。其心理衡量結果，知能篩檢量表(CASI)為22分
    低於切截點69/70，相比107年之測驗結果有持續下降趨勢；
    臨床失智症評估量表CDR為3分屬於重度範圍。綜上，相對人
    為重度血管性失智症，已達因精神障礙致不能為意思表示、
    受意思表示，或辨識其意思表示之效果等語，有110年11月5
    日慈醫文字第1100003033號函暨精神鑑定報告在卷可參(見
    本院卷第73-83頁)。綜上所述，本院認相對人確因血管性失
    智症，致不能為意思表示或受意思表示或辨識其意思表示之
    效果，本件聲請有理由，應予准許，爰宣告相對人為受監護
    宣告之人。
四、選任監護人及會同開具財產清冊之人部分：
（一）本院函請花蓮縣政府委託維安社會工作師事務所進行訪視
      ，函覆略以：聲請人與相對人現有三子女，彼此間互動關
      係佳，對於相對人之照顧與需要彼此間有一定之分工與合
      作，相對人之長女及其兩名子女時常協助聲請人照顧相對
      人，而二子居於相對人隔壁互動關係良好，而三子雖居於
      高雄然相對人之日常生活支出均由三子負擔；相對人目前
      之照顧狀況良好，由聲請人為主要照顧者，並於每週六有
      長照服務介入，減輕聲請人為主要照顧者之負擔，亦有其
      孫子女可從旁協助，聲請人表示往後相對人之照顧狀況將
      維持現狀並持續由其擔任主要照顧者；而就本次聲請之原
      因，聲請人主述係因相對人之土地與鄰居產生通行權爭議
      ，且已進入司法程序，然其意思表示、受意思表示或辨識
      其意思表示能力已為不能，需透過監護宣告始能進一步處
      理；並且就相對人所有之土地與建物，聲請人亦表示未來
      並無移轉所有權之打算，縱要移轉亦僅將房子過戶給三子
      ，因三子為實際每月扶養之人。就會同開具財產清冊人之
      選定，會同人即相對人之長女同意擔任會同人，並了解會
      同人之義務。經評估聲請人有極高意願擔任監護人，且無
      不利相對人之情形，故建議由聲請人擔任監護人等語，有
      110年9月23日維安監宣字第110107號函暨訪視評估報告在
      卷可參(見本院卷第87-95頁)。
（二）本院參酌前開資料，認聲請人為相對人之配偶，其為相對
      人之主要照顧者，能妥善安排相對人未來照護之各項事宜
      ，實質用心關懷相對人，並對於相對人往後之照顧與財產
      並無不利之事由；另利害關係人吳惠君為相對人之長女，
      亦時常協助聲請人照顧相對人，也知悉相關責任與義務，
      並於本院訊問時表示同意擔任會同開具財產清冊之人(見
      本院卷第64頁)，故本院認由聲請人為主要照顧者，負責
      照護相對人及處理其司法相關程序，應能符合相對人之最
      佳利益，爰選定聲請人為相對人之監護人，併指定利害關
      係人丙○○為會同開具財產清冊之人。
（三）又依民法第1113條準用同法第1099條之規定，於監護開始
      時，監護人甲○○對於受監護宣告人乙○○之財產，應會同利
      害關係人丙○○，於2個月內開具財產清冊，並陳報法院，
      併此敘明。
五、末按監護人於執行有關受監護人之生活、護養療治及財產管
    理之職務時，應尊重受監護人之意思，並考量其身心狀態與
    生活狀況，以善良管理人之注意，執行監護職務，且對於受
    監護人之財產，非為受監護人之利益，不得使用、代為或同
    意處分，另監護人代理受監護人處分不動產行為，非經法院
    許可，不生效力，再監護人於執行監護職務時，因故意或過
    失，致生損害於受監護人者，應負賠償之責，民法第1112條
    、同法第1113條準用第1100條、第1101條第1項、第2項、第
    1109第1 項分別定有明文。關於上開職責，監護人應確實遵
    行，附此說明。
六、依家事事件法第164條第2項，裁定如主文。

中　　華　　民　　國　　110 　年　　11　　月　　23　　日
                   家事法庭     法  官　陳雅敏
正本係照原本作成。
如不服本裁定關於選定監護人及指定會同開具財產清冊之人等部
分，應於送達後十日內向本院提出抗告狀，並繳納抗告費新臺幣
1千元；其餘關於宣告監護之部分，不得抗告。
中　　華　　民　　國　　110 　年　　11　　月　　23　　日
                                書記官　郭雪節